臺灣高等法院刑事判決　　　　　　　　　　　　　九十二年度上訴字第四０六四號
　　上　訴　人
　　即　被　告　甲○○
右上訴人因偽造文書等案件，不服臺灣桃園地方法院九十二年度訴字第四七五號，中
華民國九十二年九月八日第一審判決（起訴案號：臺灣桃園地方法院檢察署九十一年
度偵字第二八九０號），提起上訴，本院判決如左：
    主  文
原判決撤銷。
甲○○共同行使偽造
    事  實
一、甲○○曾於民國（下同）八十五年間犯偽造文書罪，經臺灣高雄地方法院於八十
    五年十一月二十九日判處有期徒刑五月，緩刑三年，於八十六年一月七日確定在
    案（已緩刑期滿，不構成累犯），竟為貪圖掩護大陸地區人民經臺灣非法偷渡赴
    日可得每人一千美金代價之不法利益，於九十一年一月二十八日上午，先由人蛇
    集團之香港籍成年男子ＪＡＣＫＹ　ＨＵＡＮＧ在澳門國際機場交付陳俊昶（護
    照號碼Ｍ00000000號）及陳弘耀（
    之偽造中華民國
    人民高居強、吳章興之照片），及以該二本偽造
    ，再與同日自大陸地區福州機場通關出境搭機抵達澳門機場之大陸地區人民高居
    強、吳章興，在澳門機場過境轉機室會合後，由甲○○帶領搭乘復興航空公司Ｇ
    Ｅ０三五四號班機至臺灣地區之桃園中正機場過境轉機室。嗣於同日下午三時五
    十分許，甲○○與高居強、吳章興基於犯意聯絡，推由甲○○出面持前開偽造之
    、陳弘耀之名義代為購買該航空公司ＥＧ二八四號赴日本班機之機票二張，並辦
    理轉機手續劃位取得登機證二張，足以生損害於主管機關外交部對於
    及陳弘耀、陳俊昶、日本亞細亞航空公司。嗣再交付上開登機證及偽造
    陸地區人民高居強、吳章興，欲利用該日亞航班機載運非運送契約應載之高居強
    （冒用陳俊昶名義）、吳章興（冒用陳弘耀名義）二人至日本，惟高居強、吳章
    興在登機前為警方查獲而未遂，並逮捕該二人與甲○○，另扣得前開偽造之
    二本、復興航空公司之登機證二紙、日本亞細亞航空公司之登機證二紙。
二、案經內政部警政署航空警察局移送臺灣桃園地方法院檢察署檢察官偵查起訴。
    理  由
一、右述事實，業經被告甲○○坦白承認，核與證人即大陸地區人民高居強、吳章興
    於警詢時證述情節相符，又扣案之陳弘耀、陳俊昶名義中華民國
    外交部領事事務局鑑驗結果，認該二本
    該二本
    三二五０號函及其附件一紙在卷可證；原審再將該二本
    空警察局鑑驗結果，認陳弘耀名義
    字、相片印刷底紋均與真本
    偽亂碼、防偽徵細字、相片印刷底紋均與真本
    年六月十七日內警境字第０九二００五五六一四號函一紙及鑑識報告二份附卷可
    憑，此外復有扣案之偽造
    空公司之登機證二張（登機證背面均蓋有係在過境轉機室內劃位取得之 Transit
    戳記）及卷附之航空警察局證照查驗隊
    資料三份、大陸地區人民高居強、吳章興二人之大陸
    十三年一月二十九日國際字第九三--００九號函一份、日本亞細亞航空公司之機
    票影本二張、九十三年三月十五日日亞航外發字第二００四０一九號函一份，暨
    被告所提出之臺灣居民來往大陸通行證一本可資佐證，足認確係被告協助人蛇集
    團偷渡大陸地區人民經由臺灣轉赴第三國之標準模式無疑。綜上所述，本件事證
    明確，被告犯行足以認定。
二、核被告所為，係犯
    及移民法第五十三條第二項、第一項之在機場以交付證件利用航空器運送非運送
    契約所載之人至他國未遂罪。被告前開行使二本偽造
    記證、交付二本偽造
    性薄弱，依一般社會觀念上，難以強行分開，在刑法評價上，應視為數個舉動之
    接續施行，合為包括之一個行使、交付行為予以評價，而屬於包括一罪之接續犯
    （最高法院八十六年度臺上字第三二九五號判例參照）。又二本
    頁既遭偽造換貼，全本
    造之程度，公訴人認該二本
    罪與行使變造
    聯絡及行為分擔，均為共同正犯。被告所犯前開二罪有方法結果之牽連關係，為
    牽連犯，應從較重之行使偽造
    利用航空器運送非運送契約所載之人至他國未遂之犯行部分，雖未起訴並於聲請
    簡易判決處刑書之證據並所犯法條欄內敘明不另為不起訴處分，然本件係由被告
    持前開偽造之二本
    檯以被冒名之陳俊昶、陳弘耀名義代為購買該航空公司ＥＧ二八四號赴日本班機
    機票二張，並辦理專機手續劃位取得登機證二張，再交付上開登機證及偽造
    予大陸地區人民高居強、吳章興，欲利用該日亞航班機載運非運送契約應載之高
    獲未得逞一節，已如前述，既係由被告持前開偽造之陳俊昶、陳弘耀
    為購買日亞航機票及辦理劃位，非由大陸地區人民高居強、吳章興親自持前開偽
    造之陳俊昶、陳弘耀
    日亞航公司依該運送契約應載之人仍為被冒用之陳俊昶、陳弘耀，而非冒用之大
    陸地區人民高居強、吳章興，則被告持前開偽造之本
    境轉機室之日本亞細亞航空公司櫃檯代購機票並劃位取得登機證二張，再交予大
    陸地區人民高居強、吳章興登機前被查獲未得逞，顯已該當入出國及移民法第五
    十三條第二項、第一項之在機場以交付證件利用航空器運送非運送契約所載之人
    至他國未遂罪，此部分雖未經檢察官起訴，然與前開起訴判罪部分有牽連犯裁判
    上一罪關係，為原起訴效力所及，基於審判不可分原則，本院仍應一併審理，附
    此敘明。
三、原審論處被告罪刑，固非無見。惟查：
  (一)原審認被告與大陸地區人民高居強、吳章興基於行使偽造
    之共同概括犯意聯絡，由被告依約於九十一年一月二十八日上午，在澳門國際機
    場將前開陳俊昶、陳弘耀之偽造
    俊昶名義之復興航空公司ＧＥ０三五四號班機登機證各一張交予高居強、吳章興
    ，高居強、吳章興通關時，則出示使用前開偽造
    允該二人通關出境，該二人乃與甲○○共同搭乘前開班機至臺灣地區之桃園中正
    機場云云。然查，被告係於九十一年一月二十八日上午，自大陸地區廣東省珠海
    通關（拱北關）進入澳門特區，再自澳門國際機場通關出境，在澳門機場過境轉
    機室與同日自大陸地區福建省福州機場持大陸地區合法
    門機場，亦在過境轉機室之大陸地區人民高居強、吳章興二人會合一節，業經證
    人即大陸地區人民高居強、吳章興於警詢時、被告於警詢及偵審中供述明確，且
    互核相符，並有偵查卷內所附大陸地區人民高居強、吳章興二人蓋有福州機場出
    境戳章之大陸
    年一月二十八日拱北關出境章戳之臺灣區民來往大陸通行證一份為憑，足認被告
    與大陸地區人民高居強、吳章興二人確係在澳門機場過境轉機室內會合無疑，從
    而高、吳二人於福州機場通關出境搭機抵澳門機場過境轉機室後，旋即「過境」
    轉機至臺灣，並未再通關進出大陸地區（含澳門特區）海關，至為明確。是原審
    誤以為過境轉機仍需「通關」查驗
    示行使前開偽造二本
  (二)前開復興航空自澳門機場至臺灣桃園中正機場之國際航班機票二張，係於澳門機
    場復興航空公司櫃檯劃位取得登機證，而非過境轉機室，且於航空公司櫃檯辦理
    劃位時需出示
    出示
    九日國際字第九三--００九號函一份在卷可按，顯見被告或高居強、吳章興於澳
    門機場過境轉機期間，均未出示前開香港籍成年男子ＪＡＣＫＹ　ＨＵＡＮＧ所
    交付之偽造
    ＨＵＡＮＧ所交付之登機證過境登機來臺，自無行使偽造
    而原審誤認大陸地區人民高居強、吳章興有出示行使前開偽造二本
    場登機來臺，亦屬誤解。
  (三)按
    外交部，而人民出入國境之查驗，則屬內政部，此觀之
    國及移民法之規定自明。內政部警政署航空警察局之公務員，於執行入出國境旅
    客證照查驗職務時，在職務上製作表示入出國境旅客（人民）經受查驗完畢之證
    明，縱以戳章型式在
    規定之特種文書，而屬於同法第二百二十條規定之準公文書；且該圓型章戳亦非
    表示人格證明符號之印章。將以文書論之入出境查驗戳章加以變造並行使，應論
    以刑法第二百十六條行使第二百十一條之變造公文書罪（最高法院九十二年度臺
    上字第九０二號判決意旨參照）。又前開二本偽造
    航空警察局鑑驗結果，認陳弘耀名義
    四日出境章戳、二００一年十二月三十日入境章戳、第八頁所蓋之二００二年一
    月十七日出境章戳係屬偽造，認陳俊昶名義
    日出境章戳亦係屬偽造，此有內政警政署九十二年六月十七日內警境字第０九二
    ００五五六一四號函一紙及鑑識報告二份附原審卷可憑，從而前開二本偽造
    內頁簽證欄內偽造之入出境查驗章戳，自屬刑法第二百二十條規定之準公文書，
    如將該以文書論之入出境查驗戳章加以變造並行使，固應論以刑法第二百十六條
    行使第二百十一條之變造公文書罪。然本件被告係出示行使前開二本偽造
    中正機場第一航廈過境轉機室內之日亞航櫃檯購買赴日機票二張，並辦理轉機手
    續劃位取得登機證二張，後交付上開登機證及偽造
    吳章興，在登機前為警查獲，已如前述，是被告僅出示行使前開二本
    亞航公司購買機票劃位取得登機證，亦即出示
    檯人員核對後填載發給機票及登記證，日亞航公司櫃檯人員並未核對
    證欄內之入出境查驗章戳，與持
    頁簽證欄上填記，證明入出國境旅客（人民）經受查驗完畢有別，從而前開二本
    偽造
    示購買赴日機票及辦理劃位，縱該二本偽造
    出境查驗章戳，然被告當無行使偽造此部分公文書之犯意或行為甚明，是原審認
    被告前開出示偽造
    ，自有未合。
  (四)又前述被告在中正機場過境轉機室交付登機證，利用日亞航班機運送非運送契約
    所載之大陸地區人民高居強、吳章興至日本國未遂之犯行，雖未經起訴，但與前
    開起訴判罪部分有牽連犯之裁判上一罪關係，原審未併予審理，亦有未洽。至被
    告雖在澳門機場過境轉機室交付登機證，利用復興航空班機運送非運送契約所載
    之高居強、吳章興至臺灣地區之中正機場，然澳門地區之澳門機場及臺灣地區之
    中正機場均非運送至「他國」，縱在澳門地區之澳門機場以交付登機證，利用復
    興航空班機運送非運送契約所載之高居強、吳章興至臺灣地區之中正機場，亦不
    該當入出國及移民法第五十三條第一項之罪名，附此敘明。
  (五)綜上所述，原審誤認被告在澳門機場行使偽造
    正機場行使偽造準公文書（指
    均屬誤解；另就被告所犯入出國及移民法第五十三條第二項、第一項之在機場以
    交付證件利用航空器運送非運送契約所載之人至他國未遂罪部分未併予審理，亦
    有未洽，被告上訴意旨指摘原判決不當，為有理由，應將原判決撤銷改判。爰審
    酌被告身為專業導遊，竟與人蛇集團掛鉤以誘引殘害無知、經濟弱勢之大陸地區
    人民偷渡至第三國及其犯罪動機、手段、犯罪完成後之所得多寡、犯後之態度、
    前有偽造文書前科而為司法機關判決緩刑（如右開事實欄所述，有臺灣高等法院
    被告全國前案紀錄表一紙足參）在案，復犯本件偽造文書犯行等一切情狀，量處
    如主文第二項所示之刑。扣案之偽造
    本亞細亞航空公司之登機證二紙，係被告與共犯所有供其等犯罪所用之物，應依
    刑法第三十八條第一項第二款規定，宣告沒收之。
據上論斷，應依刑事訴訟法第三百六十九條第一項前段、第三百六十四條、第二百九
十九條第一項前段，
條第二項、第一項，刑法第十一條前段、第二十八條、第五十五條、第三十八條第一
項第二款，判決如主文。
本案經檢察官鄭富銘到庭執行職務。
中　　　華　　　民　　　國　　　九十三　　　年 　　五 　　月 　　五 　　日
                              臺灣高等法院刑事第十八庭
                                  審判長法  官  吳 　　 敦
                                        法  官  江　振　義
                                        法  官  梁　宏　哲
右正本證明與原本無異。
如不服本判決，應於收受送達後十日內向本院提出上訴書狀，其未敘述上訴理由者，
並得於提起上訴後十日內向本院補提理由書狀（均須按他造當事人之人數附繕本）。
                                        書記官　劉　貞　達
中　　　華　　　民　　　國　　　九十三　　　年 　　五 　　月 　　五 　　日
附錄本案論罪科刑法條全文
護照條例第二十四條：
偽造、變造護照足以生損害於公眾或他人者，處五年以下有期徒刑，併科新臺幣五十
萬元以下罰金。
行使前項文書者，亦同。
入出國及移民法第五十三條：
在機場、港口以交換、交付證件或其他非法方法，利用航空器、船舶或其他運輸工具
運送非運送契約應載之人至他國者，處三年以下有期徒刑、拘役或科或併科新臺幣一
百萬元以下罰金。
前項之未遂犯，罰之。
